臺灣雲林地方法院刑事判決
110年度訴字第726號
公  訴  人  臺灣雲林地方檢察署檢察官
被      告  王信閔


上列被告因違反槍砲彈藥刀械管制條例案件，經檢察官提起公訴
（110年度偵字第5710號、第6202號、第7632號），被告於準備
程序中就被訴事實為有罪之陳述，經告知簡式審判程序之旨，並
聽取當事人之意見後，本院合議庭裁定由受命法官獨任進行簡式
審判程序，判決如下：
    主  文
王信閔犯非法持有槍砲之主要組成零件罪，累犯，處有期徒刑柒
月，併科罰金新臺幣貳萬元，罰金如易服勞役，以新臺幣壹仟元
折算壹日；扣案如附表一編號1所示之物，沒收之。又犯非法持
有子彈罪，累犯，處有期徒刑參月，併科罰金新臺幣貳萬元，有
期徒刑如易科罰金，罰金如易服勞役，均以新臺幣壹仟元折算壹
日。併科罰金部分，應執行罰金新臺幣參萬元，罰金如易服勞役
，以新臺幣壹仟元折算壹日。
    事  實
一、王信閔明知槍砲之主要組成零件及具殺傷力之子彈，均屬槍
    砲彈藥刀械管制條例所列管之物品，非經中央主管機關許可
    ，不得非法持有，竟㈠基於持有槍砲之主要組成零件及持有
    具有殺傷力之子彈犯意，於民國110年6月間某日，自真實姓
    名、年籍不詳，綽號「安安」之成年男子，以新臺幣（下同
    ）約6、7千元之代價，同時購得如附表一編號1所示屬於槍
    砲主要組成零件之槍管1支及附表二編號2所示具殺傷力之9m
    m兩件式裝飾彈1顆（因鑑定試射而滅失），並自斯時起未經
    許可而無故持有之，並將之置放於雲林縣○○鄉○○村○○路00號
    之住處內。嗣於110年8月3日上午5時50分至上午7時，為警
    持本院核發之搜索票，在其位於雲林縣○○鄉○○村○○路00號之
    住處，扣得附表一所示之物。㈡詎王信閔為警查獲並扣得附
    表一編號1所示屬於槍砲主要組成零件之槍管1支時，其反社
    會性及違法性已具體表露，王信閔已有受法律非難之認識，
    其繼續犯行至此均已終止後，並未將附表二編號2所示具殺
    傷力之9mm兩件式裝飾彈1顆一併報繳，竟另基於非法持有具
    殺傷力之子彈之犯意，於110年8月3日為警查獲後，仍將上
    述未經查獲之子彈藏放在上址住處內，未經許可而持有之。
    嗣於110年8月5日上午10時5分，經警持本院核發之搜索票，
    在上址住處扣得附表二之物，始查悉上情。
二、案經基隆市警察局、嘉義市政府警察局移送臺灣雲林地方檢
    察署檢察官偵查起訴。
    理  由
一、本案被告王信閔所犯之罪，非死刑、無期徒刑、最輕本刑為
    3 年以上有期徒刑之罪，或高等法院管轄第一審之案件，被
    告於準備程序中，就前揭被訴事實為有罪之陳述，經受命法
    官告以簡式審判程序之旨，並聽取被告與公訴人之意見後，
    本院認無不得或不宜改依簡式審判程序進行之處，爰依刑事
    訴訟法第273 條之1 第1 項、第284 條之1 規定，經合議庭
    評議後，裁定本案由受命法官獨任進行簡式審判程序。是本
    案之證據調查，依刑事訴訟法第273 條之2 規定，不受同法
    第159 條第1 項、第161 條之2 、第161 條之3 、第163 條
    之1 及第164 條至第170 條規定之限制，合先敘明。
二、上揭犯罪事實，業據被告於警詢、偵查及審理時均坦承不諱
    （見警68426卷第3頁至第9頁；偵5710卷第53頁至第59頁、
    第107頁至第108頁、第149頁至第151頁、第167頁至第168頁
    ；警9261卷第3頁至第9頁；本院卷第55頁、第63頁至第64頁
    ），復有臺灣雲林地方法院110 年聲搜字第354 號搜索票、
    基隆市警察局搜索扣押筆錄、扣押物品目錄表、扣案物照片
    各1份（警68426卷第17頁至第33頁）、臺灣雲林地方法院11
    0 年聲搜字第354 號搜索票、嘉義市政府警察局搜索扣押筆
    錄、扣押物品目錄表、扣案物照片各1 份（警9261卷第13頁
    至第21頁、偵5710卷第159 頁至第160 頁）、內政部警政署
    刑事警察局110 年8 月19日刑鑑字第1100087929號鑑定書、
    基隆市警察局110 年9 月1 日基警刑大偵三字第1100006983
    號函、內政部110 年9 月2 日內授警字第1100872282號函、
    基隆市警察局110 年10月20日基警刑大偵三字第1100008133
    號函各1 份（偵5710卷第91頁至第94頁、第97頁、第101 頁
    、第145頁）、內政部警政署刑事警察局110 年9 月17日刑
    鑑字第1100091856號鑑定書1份（警9261卷第23頁至第24頁
    ）、嘉義市警察局110 年11月18日嘉市刑大科偵字第110001
    1138號函1 份（偵5710卷第157 頁）在卷可稽，並有如附表
    一編號1、附表二編號2所示之扣案物足資佐證，足見被告之
    自白與事實相符，堪可採信。本案事證明確，被告上開犯行
    均堪以認定，俱應依法論科。
三、論罪科刑：
　㈠核被告就犯罪事實一㈠所為，係犯槍砲彈藥刀械管制條例第13
    條第4 項之非法持有槍砲之主要組成零件罪及同條例第12條
    第4 項之非法持有子彈罪；就犯罪事實一㈡所為，係犯槍砲
    彈藥刀械管制條例第12條第4項之非法持有子彈罪。
　㈡又持有槍枝、子彈等違禁物，所侵害者為社會法益，如所持
    有客體之種類相同（如同為手槍，或同為子彈者），縱令同
    種類之客體有數個（如數支手槍、數顆子彈），仍為單純一
    罪，不發生想像競合犯之問題；若同時持有二不相同種類之
    客體，則為一行為觸犯數罪名之想像競合犯（最高法院82年
    度臺上字第5303號判決意旨參照）。是被告就犯罪事實一㈠
    所示之犯行部分，以一行為同時持有槍砲主要組成零件及子
    彈，觸犯前述2 罪名，為想像競合犯，依刑法第55條之規定
    ，從一重之槍砲彈藥刀械管制條例第13條第4 項之非法持有
    槍砲之主要組成零件罪處斷。
　㈢按繼續犯，係指行為人以單一犯罪之意思及行為，持續地侵
    害一個法益，在法益侵害之狀態未除去前，該犯罪行為仍繼
    續進行，縱有數個繼續實行之行為，考量其違法內涵之一體
    性，在評價上仍然視為單一行為，論以單純一罪為已足；倘
    依客觀事證，可認其主觀之單一犯意已中斷，縱仍利用原繼
    續犯之狀態而為，尚難評價為單一行為，應認係另行起意，
    為不同之數行為，而以數罪論處。持有槍、彈罪，其持有之
    繼續為行為之繼續，屬繼續犯，亦即一經意圖犯罪而持有槍
    、彈，罪即成立，其犯罪之完結須繼續至持有行為終了之時
    為止。然而行為人若同時持有多把槍枝、子彈（甲、乙槍及
    子彈），於持有行為繼續中，倘已經司法警察（官）或檢察
    官查獲其中部分槍枝（甲槍、子彈），行為人於遭查獲之際
    ，其反社會性及違法性既具體表露，並有受法律非難之認識
    ，應認其主觀上之單一決意及客觀上之繼續行為，俱因此而
    中斷，原繼續犯之犯行（即持有甲、乙槍及子彈行為）至查
    獲時即告終止。若行為人遭查獲後，猶再繼續持有其他尚未
    被查獲之槍枝、子彈（乙槍、子彈），應認係另行起意，難
    謂其主觀上與查獲前之犯罪行為係出於同一犯意，為前案持
    有行為之繼續，是若其前後持有行為，僅概括受一次刑罰評
    價，評價即有不足，自不得再與已遭查獲之前案同以一罪論
    ，俾與憲法上罪責相當原則相侔。刑事訴訟法第302條第1款
    規定，案件曾經判決確定者，應諭知免訴之判決，此項訴訟
    法上所謂一事不再理之原則，關於單純一罪、實質上一罪或
    裁判上一罪之同一案件，固均有其適用；惟如其犯罪類型因
    行為具有反覆、繼續之特質，基於避免過度評價之原則而得
    評價為包括一罪，然究非可不問個案之主觀犯意、客觀行為
    態樣等情況，一律俱認成立包括一罪而僅受一次評價。故法
    院應就行為人主觀上是否自始即具有單一（概括）犯意，各
    次行為客觀時空關係是否密切銜接，並參酌社會通常健全觀
    念，認屬包括一罪為合理適當者，始足當之，否則仍應依實
    質競合之數罪關係加以分論併合處罰。尤以犯罪行為一旦經
    警查獲後，行為人反社會性及違法性既已具體表露，其更應
    藉此產生對於法律非難性之應有認識，依社會通念亦當期許
    其自我檢束不再犯罪。從而，原包括一罪之犯行理當至此即
    告終止，縱客觀上係再持續實行同類犯罪，仍應認其主觀上
    顯係另行起意而為，上述應僅受一次評價之法律上罪刑亦已
    完畢，自不得再包括地併論以一罪（最高法院110年度台上
    字第1563號判決意旨參照）。查被告就犯罪事實一㈠所持有
    之槍砲主要組成零件（即附表一編號1所示之槍管）既已於1
    10年8月3日為警查獲，則其於當日經查獲後，原繼續犯之犯
    行（即持有附表一編號1之槍管及附表二編號2具殺傷力之子
    彈行為）至查獲時即告終止。其繼續持有附表二編號2所示
    具殺傷力之子彈1顆，自斯時起，在法律評價上，即認係另
    行起意，而為另一獨立之持有子彈行為，應與前案論以數罪
    ，始符憲法上罪刑相當原則。從而，被告就犯罪事實一㈠、㈡
    所犯2 罪，犯意各別，行為互殊，應分論併罰。
　㈣被告前因施用毒品案件，經本院以107年度聲字第301號裁定
    應執行有期徒刑1年2月確定，經移送執行，於108年5月10日
    縮短刑期假釋出監付保護管束，109年3月15日保護管束期滿
    ，未經撤銷假釋，其未執行之刑，以已執行論等情，有臺灣
    高等法院被告前案紀錄表1 份附卷足憑，故被告於受有期徒
    刑執行完畢後，5年內故意再犯本件有期徒刑以上之2罪，均
    為累犯。經本院依司法院大法官釋字第775號解釋意旨裁量
    ，基於累犯者有其特別惡性及對刑罰反應力薄弱，復審酌被
    告前揭構成累犯之前科，雖與本案罪質不同，然被告經刑罰
    執行完畢後，竟不知悔悟，猶仍再犯本案，顯見守法意識薄
    弱、自我約束能力不佳，有加重其刑以收警惕之效之必要，
    又本案情節均無罪刑不相當或有違反比例原則之情形，是均
    依刑法第47條第1項規定加重其刑。檢察官起訴書認無加重
    其刑之必要云云，委無足採，併此敘明。
　㈤爰以行為人之責任為基礎，審酌槍砲主要組成零件及具殺傷
    力之子彈，對他人之生命、身體具有高度之潛在危害，故我
    國立法嚴格禁止非法持有，目的在維謢國民安全，使國民遠
    離槍、彈威脅之恐懼，進而避免槍、彈成為實施其他犯罪之
    工具，然而，被告無視於法律之嚴格禁令，非法持有1 支槍
    管及1顆具殺傷力之子彈，對他人之生命、身體安全，造成
    無形威脅，所為實不可取，且被告前有毒品之刑事前科，有
    臺灣高等法院被告前案紀錄表1 份在卷可參，素行非佳，本
    不宜輕縱，惟念及被告犯後坦承犯行，已見悔意之犯後態度
    ，復無證據足證被告將上開槍管、子彈用以實施其他犯罪，
    並考量被告於審判中自陳為國中畢業之智識程度，從事務農
    之工作，月收入約4 萬元，未婚，家中尚有父母、胞兄及1 
    名就讀國小4年級之非婚生子女（經被告認領）等一切情狀
    ，分別量處如主文所示之刑，並就有期徒刑得易科罰金暨併
    科罰金部分，分別諭知如易科罰金或易服勞役時之折算標準
    。另考量被告所犯上開2 罪之犯罪時間、犯罪之同質性及被
    告整體犯罪之非難評價等項予以綜合判斷，暨定應執行刑之
    限制加重原則，兼顧刑罰衡平之要求及矯正受刑人之目的等
    情，就被告經宣告併科罰金部分，定應執行罰金刑如主文所
    示，並諭知罰金易服勞役之折算標準。
四、沒收部分：
  ㈠按違禁物，不問屬於犯罪行為人與否，沒收之，刑法第38條
    第1 項定有明文。查扣案如附表一編號1所示之槍管1支，為
    違禁物，應依刑法第38條第1項規定，在犯罪事實一㈠所示犯
    行項下宣告沒收。
  ㈡至如附表二編號2所示之具殺傷力子彈1顆，業經鑑定時試射
    完畢，有上述內政部警政署刑事警察局鑑定書在卷可查，該
    子彈因經試射擊發後已不具有子彈之完整結構，且已失去其
    效能，不具殺傷力，因非違禁物，故不併予宣告沒收。
  ㈢至其餘扣案如附表一、附表二所示之物，並無證據足資證明
    與本案有關，爰均不予宣告沒收。
據上論斷，應依刑事訴訟法第273 條之1 第1 項、第299 條第1 
項前段，判決如主文。
本案經檢察官葉喬鈞偵查起訴，檢察官謝宏偉到庭執行職務。　
中　　華　　民　　國　　111 　年　　3 　　月　　31　　日
                  刑事第八庭    法  官  黃偉銘
以上正本證明與原本無異。
如不服本判決應於收受判決後20日內向本院提出上訴書狀，並應
敘述具體理由；其未敘述上訴理由者，應於上訴期間屆滿後20 
日內向本院補提理由書（均須按他造當事人之人數附繕本）。「
切勿逕送上級法院」。
                                書記官  廖千慧
中　　華　　民　　國　　111 　年　　3 　　月　　31　　日
附錄本案論罪科刑法條全文：
槍砲彈藥刀械管制條例第12條：
未經許可，製造、販賣或運輸子彈者，處1 年以上7 年以下有期
徒刑，併科新臺幣500 萬元以下罰金。
未經許可，轉讓、出租或出借子彈者，處 6 月以上 5 年以下有
期徒刑，併科新臺幣 300 萬元以下罰金。
意圖供自己或他人犯罪之用，而犯前二項之罪者，處3 年以上1
0 年以下有期徒刑，併科新臺幣700 萬元以下罰金。
未經許可，持有、寄藏或意圖販賣而陳列子彈者，處5 年以下有
期徒刑，併科新臺幣300 萬元以下罰金。
第 1 項至第 3 項之未遂犯罰之。
槍砲彈藥刀械管制條例第13條：
未經許可，製造、販賣或運輸槍砲、彈藥之主要組成零件者，處
3 年以上10年以下有期徒刑，併科新臺幣700 萬元以下罰金。
未經許可，轉讓、出租或出借前項零件者，處1 年以上7 年以下
有期徒刑，併科新臺幣500 萬元以下罰金。
意圖供自己或他人犯罪之用，而犯前 2 項之罪者，處 5 年以上
有期徒刑，併科新臺幣 1000 萬元以下罰金。
未經許可，持有、寄藏或意圖販賣而陳列第 1 項所列零件者，
處 6 月以上5 年以下有期徒刑，併科新臺幣 300 萬元以下罰金
。
第 1 項至第 3 項之未遂犯罰之。　　　　　　　　　

附表一：
編 號 名稱 數量 應沒收之數量 備註 1 已貫通槍管 1支 1支 ①送鑑槍管1枝，認係已貫通之金屬槍管（可供組成具殺傷力槍枝使用）。【內政部警政署刑事警察局110年8月19日刑鑑字第1100087929號鑑定書（偵5710卷第91頁至第94頁）】 ②「送鑑槍管1枝，認係已貫通之金屬槍管（可供組成具殺傷力槍枝使用）。」：認屬公告之槍砲主要組成零件。【內政部110年9月2日內授警字第1100872282號函（偵5710卷第101頁）】 2 工具 1批 0  3 滑套 1支 0 ①送鑑滑套1件，認係金屬滑套。【內政部警政署刑事警察局110年8月19日刑鑑字第1100087929號鑑定書（偵5710卷第91頁至第94頁）】 ②「送鑑滑套1件，認係金屬滑套（可供組成具殺傷力槍枝使用）。」：非屬公告之槍砲主要組成零件。【內政部110年9月2日內授警字第1100872282號函（偵5710卷第101頁）】 4 撞針 1支 0 ①送鑑撞針1枝，認係金屬棒。【內政部警政署刑事警察局110年8月19日刑鑑字第1100087929號鑑定書（偵5710卷第91頁至第94頁）】 ②「送鑑撞針1件，認係金屬棒（可供組成具殺傷力槍枝使用）。」：非屬公告之槍砲主要組成零件。【內政部110年9月2日內授警字第1100872282號函（偵5710卷第101頁）】 5 游標卡尺 1支 0  6 虎鉗 1台 0  7 吸食器 1組 0 有關施用毒品部分另案偵辦。 8 手機 1支 0  9 底火 1包 0  10 火藥 1包 0  11 彈頭 7個 0  12 彈殼 3個 0  13 通槍條 1支 0  14 喜得釘 1盒 0  15 槍枝延伸器 1把 0  16 8.7mm鑽頭 1支 0  17 手持電鑽 1支 0  

附表二：
編 號 名稱 數量 應沒收之數量 備註 1 彈匣 1個 0 ①送鑑彈匣1個，認係金屬彈匣。【內政部警政署刑事警察局110年9月17日刑鑑字第1100091856號鑑定書（警9261卷第23頁至第24頁）】 2 9mm兩件式裝飾彈 2顆 0 ①經採樣試射子彈2顆。 ②送鑑子彈1顆，認係非制式子彈，由口徑9mm制式空包彈組合直徑約8.9mm金屬彈頭而成，經試射，可擊發，認具殺傷力。【內政部警政署刑事警察局110年9月17日刑鑑字第1100091856號鑑定書（警9261卷第23頁至第24頁）】 ③送鑑子彈1顆，認係非制式子彈，由金屬彈殼組合直徑約8.8mm金屬彈頭而成，經試射，無法擊發，認不具殺傷力。【內政部警政署刑事警察局110年9月17日刑鑑字第1100091856號鑑定書（警9261卷第23頁至第24頁）】 3 玻璃吸食器 1組 0 有關施用毒品部分另案偵辦。 4 安非他命殘渣袋 2包 0 有關施用毒品部分另案偵辦。